【裁判字號】    97,訴,518
【裁判日期】    970321
【裁判案由】    毒品危害防制條例
【裁判全文】
臺灣板橋地方法院刑事判決               97年度訴字第518號
公  訴  人  臺灣板橋地方法院檢察署檢察官
被      告  甲○○
                    （現另案
上列被告因違反毒品危害防制條例案件，經檢察官提起公訴（97
年度毒偵字第1014號），被告於準備程序進行中就被訴事實為有
罪之陳述，經告知簡式審判程序之旨，並聽取當事人之意見後，
本院裁定由受命法官獨任進行簡式審判程序，判決如下：
    主  文
甲○○施用第一級毒品，累犯，處有期徒刑壹年貳月。
    事  實
一、甲○○前因施用毒品案件，經本院以91年度毒聲字第2749號
    裁定令入勒戒處所觀察、勒戒，認無繼續施用毒品之傾向，
    於民國91年10月25日釋放出所；又因施用毒品案件，於95年
    11月20日經本院以95年度易字第1925號判處有期徒刑4 月確
    定，並於同年12月21日易科罰金執行完畢。再因施用毒品案
    件，於96年7 月31日經本院以96年度訴字第1886號判處應執
    行有期徒刑6 月確定，並於同年11月6 日易科罰金執行完畢
    。又因施用毒品案件，於96年2 月18日經本院以97年度訴字
    第103 號判處應執行有期徒刑1 年1 月在案。詎甲○○仍不
    思悔改，復基於施用第一級毒品海洛因、第二級毒品甲基安
    非他命之犯意，於96年11月24日為警採尿回溯26小時內某時
    許，在臺北縣板橋市○○街50巷37之2 號住處，以自製之玻
    璃球加吸管同時放入甲基安非他命及海洛因並燒烤後吸食煙
    霧之方式，施用第一、二級毒品海洛因及甲基安非他命1 次
    。嗣於96年11月24日15時20分許，為警在上開住處查獲，經
    採其尿液送驗結果，呈嗎啡、安非他命類陽性反應，始查悉
    上情。
二、案經臺北市政府警察局中山分局報請臺灣板橋地方法院檢察
    署檢察官偵查起訴。
    理  由
一、訊據被告甲○○坦承前開犯罪事實，而被告於96月11月24日
    為警所採尿液送臺灣尖端先進生技醫藥股份有限公司檢驗結
    果，發現確有甲基安非他命及嗎啡之陽性反應，此有臺北市
    政府警察局偵辦毒品案件尿液檢體委驗單、臺灣尖端先進生
    技醫藥股份有限公司96年12月7 日出具之濫用藥物檢驗報告
    各1 紙附卷可稽。次查，該檢驗中心係先以酵素免疫分析法
    （ＥＩＡ）篩驗，其尿液中海洛因代謝物嗎啡、安非他命濃
    度超出檢測範圍，再以氣相層析質譜儀分析法（ＧＣ／ＭＳ
    ）確認；其檢驗方法係以「氣相層析儀」先將物質氣化後，
    再經分析管分離，由於各種物質之沸點及對管柱之吸附力不
    同，在經過檢測器（Detector）測定後，表現出不同之滯留
    時間（Retension time），以滯留時間來判斷係何種物質；
    再利用「質譜儀」為檢測器，將物質撞擊成碎片，記錄其質
    譜圖。因每個化合物之鍵結能力不同，故不同之物質會有其
    特定之質譜圖，因此在物質之判斷上有如指紋之鑑定，在理
    論上，扣除人為因素，其精確度已接近百分之百。次按海洛
    因經注射或吸入人體後，約80% 於24小時內自尿中排出，一
    般而言，尿液中能否驗出嗎啡陽性反應與其投與量、投與途
    徑、採尿時間、個人體質及檢測方法之靈敏度有關，國外曾
    有文獻報導注射6 毫克之海洛因鹽酸鹽，其代謝物嗎啡之平
    均可檢出時限約為26小時，業經行政院衛生署藥物食品檢驗
    局於81年9 月8 日以藥檢壹字第8114885 號函述綦詳。又參
    諸海洛因於人體內會代謝成嗎啡，因此涉嫌毒品海洛因之吸
    食者係檢驗其尿液中之嗎啡反應等情，此為本院職務上已知
    之事實，被告亦供承其施用者為毒品海洛因，則被告所施用
    之與嗎啡有關之毒品係為海洛因之事實，亦應堪以認定。被
    告上開所採尿液送驗結果既同時有鴉片類及安非他命類之陽
    性反應，且被告自承係同時施用上開二種毒品，顯見被告在
    經警採尿前之26小時內某時點，確曾有施用毒品海洛因及甲
    基安非他命之犯行，足徵被告之自白與事實相符。復按，毒
    品危害防制條例於92年7 月9 日修正公布，自93年1 月9 日
    施行，其中第20條、第23條將施用毒品之刑事處遇程序，區
    分為「初犯」及「五年內再犯」、「五年後再犯」。依其立
    法理由之說明：「初犯」，經觀察、勒戒或強制戒治後，應
    為不起訴處分或不付審理之裁定；經觀察、勒戒或強制戒治
    執行完畢釋放後，「五年內再犯」者，因其再犯率甚高，原
    實施之觀察、勒戒及強制戒治既已無法收其實效，爰依法追
    訴或裁定交付審理。至於經觀察、勒戒或強制戒治執行完畢
    釋放後，「五年後再犯」者，前所實施之觀察、勒戒或強制
    戒治已足以遮斷其施用毒品之毒癮，為期自新及協助其斷除
    毒癮，仍適用「初犯」規定，先經觀察、勒戒或強制戒治之
    程序。從而依修正後之規定，僅限於「初犯」及「五年後再
    犯」二種情形，始應先經觀察、勒戒或強制戒治程序。倘被
    告於五年內已再犯，經依法追訴處罰，縱其第三次（或第三
    次以上）再度施用毒品之時間，在初犯經觀察、勒戒或強制
    戒治執行完畢釋放五年以後，已不合於「五年後再犯」之規
    定，且因已於「五年內再犯」，顯見其再犯率甚高，原實施
    觀察、勒戒或強制戒治，已無法收其實效，即應依該條例第
    10條處罰，此有最高法院95年度第7 次刑事庭會議決議可資
    參照。本件被告有如事實欄所載毒品前科情形，有臺灣高等
    法院被告前案紀錄表1 份附卷可稽。參諸前開說明，自無再
    經觀察、勒戒及強制戒治之必要，自應逕行追訴處罰。本件
    事證明確，被告犯行洵堪認定，應予依法論科。
二、按海洛因及安非他命分屬第1 級及第2 級毒品，毒品危害防
    制條例第2 條第2 項第1 款及第2 款定有明文。核被告甲○
    ○所為，係犯毒品危害防制條例第10條第1 項之施用第1 級
    毒品罪及同條第2 項之施用第2 級毒品罪；其持有海洛因及
    安非他命之低度行為，分別為施用之高度行為所吸收，均不
    另論罪；至於被告係同時施用海洛因及安非他命2 種毒品，
    應屬一施用行為而同時觸犯上揭2 罪名，為想像競合犯，應
    依刑法第55條之規定，從1 重之施用第1 級毒品罪處斷，公
    訴意旨謂上揭2 罪間，因犯意各別，行為互異，而應予以分
    論併罰乙節，尚有未洽，附予敘明。末查被告有如事實欄之
    論罪科刑情形，有卷附臺灣高等法院被告全國前案紀錄表1
    份可按，其受有期徒刑執行完畢後5 年以內再犯本案法定刑
    為有期徒刑之罪，為累犯，應依法加重其刑。爰審酌被告已
    有多次施用毒品之前案紀錄，猶因施用海洛因及安非他命再
    犯本罪，顯未衷心悛悔，漠視法令之禁制，恣意濫用藥品，
    甚為可訾，兼衡其施用海洛因、安非他命所生危害實以自戕
    健康為主，於他人尚無明顯重大危害及其犯後終能供認無隱
    ，態度良好等一切情狀，量處如主文所示之刑，以示懲戒。
據上論斷，應依刑事訴訟法第273 條之1 第1 項、第299 條第1
項前段，毒品危害防制條例第10條第1 項，刑法第11條、第55
條、第47條第1 項，判決如主文。
本案經檢察官馬中人到庭執行職務。
中    華    民    國    97    年    3     月    21    日
                  刑事第十八庭  法  官  吳幸娥
以上正本證明與原本無異
如不服本判決應於送達後10日內向本院提出上訴狀
                                書記官  陳靜怡
中    華    民    國    97    年    3     月    21    日
附錄本案論罪科刑法條全文：
毒品危害防制條例第10條：
施用第一級毒品者，處6月以上5年以下有期徒刑。
施用第二級毒品者，處3年以下有期徒刑。


司法院資訊處製作；財團法人民間司法改革基金會備份。
